臺灣臺中地方法院交通事件裁定　　　 100年度交聲字第1183號
原處分機關　交通部公路總局臺中區監理所臺中市監理站
異　議　人
即受處分人　莊碧守
上列受分人因違反道路交通管理處罰條例案件，對於交通部公路
總局臺中區監理所臺中市監理站100年4月1日所為之處分（原處
分：裁監稽違字第裁61-JC0000000號），聲明異議，本院裁定如
下：
    主  文
原處分撤銷。
莊碧守汽車所有人牌照破損，不報請公路主管機關補發、換發或
重新申請，處罰鍰新臺幣佰元。
    理  由
一、原處分機關即交通部公路總局臺中區監理所臺中市監理站處
    分意旨略以：異議人即受處分人莊碧守（下稱受處分人）所
    有車牌號碼SXX-456號輕型機車（下稱系爭機車），於民國
    100年2月9日8時7分許，由案外人陳榮厚騎乘使用，行經南
    投市○○○路與南陽路口處，因有「號牌污損使車牌不能辨
    識」之違規，為南投縣政府警察局南投分局員警當場攔停製
    單舉發。嗣原處分機關遂於100年4月1日以裁監稽違字第裁
    61-JC0000000號裁決書，裁處受處分人罰鍰新臺幣（下同）
    3,000元，並責令申請換領牌照或改正等語。
二、本件受處分人之異議意旨略以：系爭機車於1993年9月份出
    廠，距今已18年，因號牌油漆自然脫落，而非刻意污損，且
    還可以辨別牌照號碼等語。
三、按「汽車行駛有下列情形之一者，處汽車所有人2,400元以
    上4,800元以下罰鍰，並責令申請換領牌照或改正：一、損
    毀或變造汽車牌照、塗抹污損牌照，或以安裝其他器具之方
    式，使不能辨認其牌號。」道路交通管理處罰條例第13條第
    1款定有明文；另按「汽車行駛有下列情形之一者，處汽車
    所有人300元以上600元以下罰鍰，並責令改正、補換牌照或
    禁止其行駛：一、牌照遺失或破損，不報請公路主管機關補
    發、換發或重新申請。」前開條例第14條第1款亦定有明文
    。前開二規定，均規範汽車牌照損毀（或破損）之情形，所
    不同者，乃在於前開條例第13條第1款條文之「損毀汽車牌
    照」，係與「變造」、「塗抹污損」、「安裝其他器具之方
    式，使不能辨認其牌照」等情形併列；而前開條例第14條第
    1款條文之「牌照破損」，則與「牌照遺失」之情形併列，
    另同條第3款復規範「號牌污穢，不洗刷清楚或為他物遮蔽
    ，非行車途中因遇雨、雪道路泥濘所致」之違規情形。二者
    併列以觀，並由前開條例第13條第1款後段規定之「以安裝
    其他器具之方式，使不能辨認其牌號者」，顯見第13條第1
    款所謂「損毀汽車牌照」，係指故意將汽車牌照損毀之情形
    ，因此種違規行為，通常具有積極逃免交通稽查或刑事偵查
    之目的，惡害較大；第14條第1款之「牌照破損」，則係牌
    照非因汽車所有人或駕駛人故意損毀而破損後（包括因行為
    人之「過失」或「自然因素所形成」所肇致），延不申請換
    發，導致交通稽查困難之情形，較之前開規定，惡害較輕。
    綜上，遇有汽車牌照破損之情形，應視該牌照破損之結果是
    否為汽車所有人或駕駛人故意造成，分別適用不同規定，如
    無積極證據可認汽車所有人或駕駛人有故意毀損汽車牌照行
    為，自僅能適用前開條例第14條第1款之規定，對於汽車所
    有人予以科罰。
四、經查：
  (一)案外人陳榮厚於100年2月9日8時7分許，騎乘受處分人所有
    之系爭機車，行經南投市○○○路與南陽路口處，經南投縣
    政府警察局南投分局員警認系爭機車，懸掛牌照有污損、掉
    漆現象，依正常同等距離、光線及視線無法辨認牌號，遂以
    受處分人有「號牌污損使車牌不能辨識」之違規事由，爰依
    道路交通管理處罰條例第13條第1款掣單舉發之事實，有南
    投縣政府警察局南投分局100年3月22日投投警交字第100000
    3932號函、南投縣政府警察局投警交字第JC0000000號舉發
    違反道路交通管理事件通知單及採證照片4幀在卷可稽。
  (二)觀諸卷附舉發採證相片所示，系爭機車號牌之英文字母及數
    字顏色均已掉漆、褪色，且號牌上數字、英文字母及「臺灣
    省」等字樣的顏色，已由原先之白色漆面透出為較淺的綠色
    漆底，又號牌中間綠色漆底亦已褪色呈現不規則形狀，且再
    以稍遠之距離觀之，號牌第三碼英文字母「X」及中間後二
    碼數字「4」、「5」，掉漆較嚴重。是該號牌若以靜態近距
    離拍攝固尚仍可辨識，惟若受處分人有違規超速、闖紅燈等
    動態情形，經科學儀器遠距離照相舉發時，上開數字及字母
    部分確將無法清楚辨認，足見受處分人所有之系爭機車於前
    揭時、地行駛時，其車牌號碼SXX-456號之號牌確實有破損
    之情，並於該車輛行進時，已達難以辨認，而有妨害道路交
    通主管機關透過號牌管理、取締、稽查車輛之情甚明。
  (三)又受處分人陳稱，系爭機車係於1993年9月出廠，而車輛號
    牌之字跡係因老舊自然褪色所致等語置辯。而查，系爭機車
    確係於1993年9月出廠，並於82年9月22日領取牌照，迄至查
    詢日100年4月15日止均無換發牌照紀錄，有機車車籍查詢資
    料及機車領牌歷史查詢資料各1份在卷可按。且經檢視前揭
    舉發採證相片可知，車牌上之文字及號碼之邊緣仍殘留些許
    白漆，且字體顏色與底色綠漆相比仍有色差，較為淺白，可
    輕易發現此應係號牌上文字與號碼原有之白漆均已脫落大部
    分所致，而號牌除有因經年累月長期風吹日曬雨淋之自然污
    損外，因擦碰或其他外力等原因致造成污損之情形，本不一
    而足，自尚難僅因上開車輛號牌之號碼及文字有油漆脫落致
    無法辨認號牌之情形，即認定受處分人必有故意塗抹污損牌
    照之行為。況依舉發機關100年3月22日投投警交字第100000
    39 32號函文內容，亦載明建請原處分機關依權責鑑定該車
    牌號無法辨識之原因是否確為牌照年久自然脫漆所致，顯然
    舉發當時並無跡象可證系爭機車車牌確係經人為故意損毀及
    刮除以致有無法辨識之情，並有前開函文在卷可參。從而，
    本件受處分人以該車出廠年月迄今已達18年，主張號牌字跡
    係自然脫漆而非故意污損所致，自屬可信。參以，本件為警
    舉發前，該車除於91年8月27日有違規停車紀綠，別無其他
    違規紀錄，且系爭機車係於98年10月13日始過戶予受處分人
    莊碧守，有系爭機車違規查詢報表、機車車主歷史查詢資料
    及機車異動歷史查詢資料各1紙在卷可按，可知系爭機車過
    戶予受處分人後除本件違規外別無其他違規紀錄，是本件車
    輛所有人或實際使用人應無積極逃免交通稽查或刑事偵查之
    動機，而故意毀損車牌之必要。此外，別無其他積極證據可
    資認定系爭機車牌照之破損，係該機車所有人故意損毀而造
    成，是殊難遽謂受處分人有故意毀損汽車牌照之違規行為，
    揆諸前開說明，自不能論受處分人有道路交通管理處罰條例
    第13條第1款之違規行為，惟依上開舉發採證照片，已足認
    系爭機車牌照上字體部分之白色漆面確有脫落現象而有字跡
    模糊之情形，且受處分人復亦自承系爭機車之車牌號碼已自
    然脫漆等語，是雖無從認定受處分人有道路交通管理處罰條
    例第13條第1款之違規行為，但其既知牌照已經破損，猶不
    即向公路主管機關申請換發或重新申請，其有前開條例第14
    條第1款之違規行為，可堪認定。
五、綜上所述，受處分人確有道路交通管理處罰條例第14條第1
    款之違規行為，原處分機關徒以受處分人毀損所有系爭機車
    之牌照，逕以同條例第13條第1款規定裁罰，顯有未當。受
    處分人聲明異議，請求撤銷原處分免罰，固無理由，然原處
    分既有如上不當之處，應由本院將原處分撤銷，惟仍以案外
    人陳榮厚騎乘系爭機車，於100年2月9日8時7分許，行經南
    投市○○○路與南陽路口時，有汽車所有人牌照破損，不報
    請公路主管機關補發、換發或重新申請之交通違規行為，而
    應依前述同條例第14條第1款及違反道路交通管理事件統一
    裁罰基準及處理細則所訂之違反道路交通管理事件統一裁罰
    基準表等規定，裁處受處分人如主文第2項所示之罰鍰，以
    資適法。
六、據上論斷，應依道路交通管理處罰條例第87條第2項，道路
    交通事件處理辦法第19條，裁定如主文。
中    華    民    國    100    年    4    月    27    日
                    交通法庭    法  官   洪挺梧
以上正本證明與原本無異。
如不服本裁定，應於收受送達後5日內向本院提出抗告狀。（應
附繕本）
                                書記官  劉雅玲
中    華    民    國    100    年    4    月    28    日